臺灣高等法院臺中分院刑事判決　　　　95年度上訴字第3005號
上　訴　人
即　被　告　丁○○
　　　　　　甲　○
上列2人共同
選任辯護人　林坤勇律師
上列上訴人即被告因家庭暴力罪之妨害自由案件，不服臺灣臺中
地方法院95年度訴字第1610號，中華民國95年10月30日第一審判
決（起訴案號：臺灣臺中地方法院檢察署95年度偵字第9586號）
，提起上訴，本院判決如下：
    主  文
上訴駁回。
    犯罪事實
一、丁○○與甲○為夫妻，係詹陳宏林（業經本院另案判處有期
    徒刑6月確定）之父母，而詹陳宏林與越南籍之丙○○為夫
    妻，亦即丁○○與甲○為丙○○之公公、婆婆，三人間具有
    家庭暴力防治法第3條第3款之家庭成員關係。詹陳宏林與丙
    ○○於91年4月16日結婚，丙○○並於同年5月5日入境來臺
    定居，然相處並非和睦。迄93年11月6日晚上約7點左右，丁
    ○○、甲○在其等位於臺中縣大里市○○○街58巷4號住處
    ，因懷疑丙○○曾到其等房間內竊取金錢，甲○即向丙○○
    佯稱丁○○有事，要丙○○至上開住處二樓丁○○、甲○房
    間內，丙○○不疑有他，即進入上開住處二樓丁○○、甲○
    房間。丙○○一進入該房間，丁○○隨即將房門關上，並詢
    問丙○○是否有竊取其等房間內之金錢，丙○○否認，丁○
    ○即基於普通傷害之犯意，以腳踢丙○○，並徒手毆打丙○
    ○。於丁○○毆打丙○○之際，詹陳宏林適返回家中，即進
    入前開房間內，並與丁○○、甲○共同基於普通傷害及妨害
    自由之犯意聯絡，由詹陳宏林將丙○○拖出上開房間至上開
    住處二樓樓梯口處，再由詹陳宏林及丁○○以腳踢及徒手毆
    打之方式傷害丙○○，毆打時，甲○並在旁觀看。詹陳宏林
    、甲○並恃前開強暴手段，脅迫丙○○簽立離婚協議書，否
    則就必須承認確有竊取家中金錢之竊盜行為，而使丙○○行
    無義務之事，因丙○○不從，即由甲○在上開住處二樓樓梯
    口處看守丙○○，不讓丙○○睡覺，而妨害丙○○行使權利
    。同年月7日清晨，詹陳宏林將丙○○帶往上開住處三樓詹
    陳宏林與丙○○之房間內，詹陳宏林先以棉被蓋住丙○○，
    再與丁○○將丙○○壓制在地上，共同毆打丙○○。迨同日
    早上，詹陳宏林前去上班至中午下班期間，由丁○○看守丙
    ○○，以拉扯丙○○頭髮之方式，不讓丙○○休息睡覺，亦
    不准丙○○吃飯。詹陳宏林於同日中午下班返家後，復將丙
    ○○帶往上開住處四樓洗衣、晾衣之房間內，繼續毆打丙○
    ○，脅迫並要求丙○○同意離婚或承認偷錢之事，並將丙○
    ○拘禁在四樓房間內，而剝奪丙○○之行動自由，丙○○因
    不堪詹陳宏林等人前揭強暴、脅迫之手段，故承認有偷錢之
    事。丙○○並因詹陳宏林等人前揭之傷害行為，而受有全身
    多處瘀傷鈍挫傷、上唇撕裂傷2公分、右眼挫鈍傷、左側遠
    端橈骨骨折等傷害。詹陳宏林因於同月8日已取得丙○○承
    認偷錢談話之錄音，乃允許丙○○離開上開住處四樓房間，
    但仍由甲○看守丙○○，不准丙○○出門離開住處，而限制
    丙○○之行動自由。嗣於同月9日凌晨3時30分至4時30分許
    之間，丙○○因不堪詹陳宏林等人之凌虐，即趁詹陳宏林等
    人均熟睡之際，自上開住處四樓，以攀沿垂掛於上開住處外
    之有線電視電纜線下降至上開住處外一樓之方式逃離，然因
    體力不濟，迨下降至一樓時，已無力而坐於住處前地面休憩
    。至同日凌晨4時至5時許之間某時，適有鄰居程靖淑下班後
    經過該處，見丙○○坐於地面並受有傷害，且不明原因，即
    按門鈴通知詹陳宏林，詹陳宏林始將丙○○送醫治療。
二、案經丙○○訴請臺灣臺中地方法院檢察署檢察官偵查起訴。
    理  由
一、按現行刑事訴訟法為保障被告之反對詰問權，排除具有虛偽
    危險性之傳聞證據，以求實體真實之發見，於該法第159條
    第1項明定被告以外之人於審判外之言詞或書面陳述，除法
    律有規定者外，不得作為證據。又被告以外之人於審判外之
    陳述，雖不符前四條之規定（即刑事訴訟法第159條之1至第
    159條之4），而經當事人於審判程序同意作為證據，法院審
    酌該言詞陳述或書面陳述作成時之情況，認為適當者，亦得
    為證據；當事人、代理人或辯護人於法院調查證據時，知有
    第159條第1項不得為證據之情形，而未於言詞辯論終結前聲
    明異議者，視為有前項之同意，刑事訴訟法第159條之5定有
    明文。本件檢察官、選任辯護人及被告均未就被告以外之人
    於審判外之陳述有所爭執，且迄於言詞辯論終結前，均未主
    張有刑事訴訟法第159條第1項不得為證據之情形，是應認已
    同意作為證據，且經本院審酌後，認無不適當之情形，應認
    均有證據能力，合先敘明。
二、訊據上訴人即被告丁○○、甲○矢口否認有毆打、拘禁告訴
    人丙○○之犯行，被告丁○○辯稱：雖然告訴人有受傷，但
    不能證明是伊與詹陳宏林所為，且伊於93年11月6日晚上7時
    至同月7日上午9時、同月8日上午6時至同日晚上9時正好外
    出工作，沒有在家裡云云。被告甲○則辯稱：告訴人常常偷
    拿錢，曾有八次當場被抓到伊擅自打開房間門之紀錄，且告
    訴人之傷勢是自己造成的，再者，95年11月6日至同月9日，
    丁○○及詹陳宏林去上班時，如果伊亦外出，就只剩告訴人
    一人在家，所以告訴人沒有被拘禁云云。惟查：
  (一)、告訴人於原審審理時以證人身分結證稱：伊於93年11月6
      日到11月9日期間，有遭被告丁○○及其子詹陳宏林毆打
      並遭被告二人及詹陳宏林拘禁，其間由被告二人或由其中
      一人看守，不能離開，被告及被告之子詹陳宏林並逼伊簽
      立離婚協議書，被告甲○在伊遭毆打時雖然只站在旁邊看
      ，但有說如果不要被打就要寫離婚協議書。伊於93年11月
      8日當天，因被詹陳宏林打得受不了，因而讓被告二人及
      詹陳宏林錄音，錄說伊有偷錢，伊後來趁詹陳宏林睡覺時
      用電線綁在四樓頂，從四樓的門垂降下來並坐在地上，被
      鄰居發現，鄰居把伊先生詹陳宏林叫起來，被告二人及詹
      陳宏林才一起送伊去醫院，伊在醫院告訴護士我是被打的
      ，被告二人看守伊之期間，伊有說要到樓下去，渠等說不
      可以。93年11月8日那天詹陳宏林幫伊拿藥，伊沒有去看
      診，因為伊全身都是傷等語。核與其於原審法院94年度訴
      字第3821號案件（以下均簡稱詹陳宏林案）審理時結證稱
      ：93年11月6日之前，伊跟詹陳宏林發生爭吵，詹陳宏林
      叫人來辦理離婚，伊不願意，後來那個人走了。於同年11
      月6日晚上，吃飽飯後，大概是晚上7、8點，被告甲○叫
      伊到樓上甲○的房間，說被告丁○○有事要跟伊說，伊進
      去房間內，被告丁○○就把房門鎖起來，說他房間內的錢
      不見了，問伊有沒有拿，伊說沒有拿，被告丁○○就直接
      用腳踢伊，用手打伊，伊倒在他們的床上，他還說他的錢
      不見了，伊怎麼可能沒有拿，就一直打伊。當時被告甲○
      抱著小孩在房間內看被告丁○○出手打伊。後來詹陳宏林
      回來了，被告甲○打開門讓詹陳宏林進來，詹陳宏林把伊
      拖出被告丁○○的房間門口，在樓梯口打伊。詹陳宏林用
      手腳亂打伊的身體，且拿離婚協議書叫伊簽名，伊不簽名
      ，後來被告甲○叫丁○○去睡覺，由被告甲○看著伊，叫
      伊簽離婚協議書。後來詹陳宏林睡了一覺之後起來，問伊
      到底要不要簽，整晚伊都是在二樓的樓梯伊公婆的房間外
      ，不讓伊睡覺，一直叫伊簽離婚協議書。後來11月6日晚
      上快天亮的時候，應該是在11月7日的清晨，詹陳宏林帶
      伊到伊三樓的房間，拿了一件大被子，從伊頭上蓋起來，
      詹陳宏林跟被告丁○○把伊壓在地上毆打伊。天亮之後，
      詹陳宏林去上班，伊一直都在三樓的房間內，當天被告丁
      ○○拉著伊的頭髮，不讓伊睡覺，也不讓伊吃飯，一直在
      旁邊看著伊。詹陳宏林於11月7日上班中午回來，把伊帶
      到四樓的裡面的那一間房間，繼續毆打伊，要求伊離婚，
      詹陳宏林說如果伊不要離婚的話，也要承認有偷錢的事情
      。後來因為伊很餓，很想睡覺，所以伊就承認了，被告他
      們有錄音。後來被告他們才放伊出來吃飯。伊身上的傷，
      只有右側臉頰及額頭的部份，是伊垂吊下來的時候，磨擦
      牆壁弄傷的，其他的部份是被打造成的。伊嘴唇上的傷是
      詹陳宏林打伊時，伊喊救人，詹陳宏林挖伊的嘴巴，所以
      才會受傷。當時電線沒有斷，伊是用二條電線綁在一起，
      長度會垂到地面等語相符。而告訴人於偵查中陳稱：詹陳
      宏林想與伊離婚，要伊簽離婚協議書，伊不願意，於93年
      11月7日，在伊公公房間及伊與詹陳宏林的房間，詹陳宏
      林拿棉被蓋住伊身上，把伊壓制在地上，詹陳宏林與被告
      丁○○一起打伊，伊沒有看到他們是拿什麼東西打，因為
      伊被棉被蓋住。93年11月7日連續2天，不讓伊吃東西，也
      不讓伊睡覺等語（見臺灣臺中地方法院檢察署94年度偵字
      第10667號偵查卷第34、35頁）。告訴人並於警詢中陳稱
      ：93年11月6日晚間7、8點左右，伊與小孩吃飽飯在樓下
      看電視，後來伊婆婆跟伊說伊公公有事要找伊談，後來伊
      上二樓去找伊去找伊公公，他叫伊進入房間，伊公公將電
      視聲音調很大聲，問伊要不要與被告離婚，伊說不要，他
      又說房間有一些錢不見，問是不是伊偷的，伊說沒有偷，
      被告丁○○就出手毆打伊。後來詹陳宏林也到伊公公的房
      間，他們二人一同將伊推拉至三樓伊房間，詹陳宏林拿出
      棉被將伊整個人蓋住後，他們二人一起毆打伊，伊大聲喊
      救命，詹陳宏林見狀就用雙手勒住伊脖子，並用手扳開伊
      嘴巴，叫伊不要大聲叫。他們打完後便逼迫伊簽離婚同意
      書，並要伊承認向伊公公偷錢，伊當時不願意。後來二日
      期間，伊先生家人不肯給伊吃飯，也不讓伊睡覺，將伊關
      在四樓，伊因受不了他們的施虐，便同意他們的要求，想
      說這樣他們會給伊吃飯，伊再找機會出去向警方報案。伊
      於93年11月9日凌晨3點，從四樓用電線綁住鐵窗，自樓上
      慢慢往下攀降，當時因伊身體受傷且身體虛弱，於天亮攀
      降到樓下，後來鄰居有看到伊身體受傷，那名鄰居說要叫
      門，叫被告家人出來將伊送醫，伊說不要，後來鄰居就按
      電鈴叫伊先生出來，將伊載至醫院救護。伊自四樓攀降至
      樓下時，並沒有跌落等語（見同上偵卷第4、5頁）。告訴
      人就其被害經過，於警詢、偵查中、原審審理時，及本件
      原審於詹陳宏林涉犯妨害自由一案審理中所為結證情節均
      大致相符。
  (二)、告訴人於93年11月9日上午5時4分許，經家人陪同至中國
      醫藥大學附設醫院急診就醫，告訴人就醫時，向醫院人員
      表示其傷害係遭家庭暴力所致，告訴人當時受有全身多處
      瘀傷鈍挫傷、上唇撕裂傷2公分、右眼挫鈍傷、左側遠端
      橈骨骨折等傷害乙節，有中國醫藥大學附設醫院95年1月1
      0日院管檔字第0950100136號函暨所附具之病歷影本、中
      國醫藥大學附設醫院中市衛字第35號診斷證明書各乙份在
      卷足參。雖被告丁○○辯稱：伊並未毆打告訴人，告訴人
      身上的傷，都是告訴人自己造成。但徵之：
    1.告訴人於93年11月9日當日所檢驗出之傷害，係全身多處
      瘀傷鈍挫傷，該等瘀傷、挫傷，遍佈胸部、背部、腰部、
      手臂，且該等瘀傷係新舊分陳，其中舊傷係分佈於胸部、
      背部、腰部，新傷則分佈於臉部、手臂，有告訴人所受傷
      害照片7張在卷可參（見同上偵查卷第38至41頁），足見
      該等傷害確係分次造成。
    2.被告丁○○曾於詹陳宏林案在原審審理時以證人之身分結
      證稱：93年11月7日當天晚上，在發現複製鑰匙事情時，
      告訴人一直強辯說沒有，後來告訴人自己緊張跌倒。原本
      伊等是在二樓的樓梯間談話，告訴人從二樓樓梯間跌倒，
      但是她不是從樓梯上跌下去，只是撞到樓梯間的扶手而已
      ，告訴人有無受傷伊不知道，從外表看不出來有受傷等語
      （見該案95年3月10日審理筆錄）；被告丁○○當時既未
      看到丙○○外表有傷，則丙○○上開傷害顯非被告丁○○
      所稱係由丙○○自行摔倒造成。
    3.雖證人程靖淑於本院94年度暫家護抗字第7號暫時保護令
      事件，94年3月9日準備程序中證稱：伊於93年11月9日清
      晨4時左右返家時，看到丙○○坐在地上，臉趴在地上，
      伊問她何以坐在那裡，她站起來走路拐拐的。當時地上有
      像第四臺電纜線斷掉掉在地上，當時暗暗的，伊只知道是
      電纜線整捆在地上等語（見同上偵查卷第88至90頁）；然
      告訴人自警詢、偵查，及於詹陳宏林案中審理時及本件原
      審審理時均陳稱，其於攀爬之過程中未曾有跌落之情形，
      且於前開本院94年度暫家護抗字第7號暫時保護令事件，
      94年3月9日準備程序中陳稱：當時電線很長，從三樓垂下
      來，沒有斷掉等語。再觀諸前開告訴人受傷照片，告訴人
      不僅背部有陳舊瘀傷，其前胸、腰部有多處陳舊瘀傷，新
      傷僅分佈於臉部、手臂，告訴人之傷害，倘係攀爬時，於
      三、四樓間電線斷裂而摔傷云云，告訴人顯無可能僅臉部
      、手臂受傷而已。
  (三)、被告等另辯稱：伊未拘禁告訴人，告訴人尚曾於93年11月
      8日外出就醫，並未有行動不自由之情形云云；然查：
    1.告訴人於原審審理時以證人身分結證稱：93年11月8日當
      天，伊沒有去看醫生或拿藥，但是詹陳宏林有去幫伊拿藥
      ，因為伊告訴詹陳宏林身體很痛，詹陳宏林沒有載伊去，
      詹陳宏林是拿內服藥回來，沒有拿外用藥，外用藥物是家
      裡的等語。
    2.立聖中醫診所醫師即證人解小龍於本院95年度上訴字第96
      2號詹陳宏林妨害自由等案件之審理中結證稱：「93年11
      月8日是丙○○一人來看診還是其他人陪同，伊記不清楚
      」、「記不清楚丙○○當天是否有前往看診」、「沒有親
      自看診是不合法的，但是在病患親屬要求下難免會這樣做
      」、「診所負責人會要求我們配合，這是沒有辦法的情況
      下才會如此」、「丙○○93年11月8日有可能本人未到」
      等語，業據本院調閱上開案件卷證查明無訛。再參酌該診
      所函覆原審（在詹陳宏林案中）稱：告訴人於93年11月8
      日曾有就醫紀錄，該次就醫紀錄就醫之病名為感冒、過敏
      性鼻炎；症狀為感冒、頭痛、兩太陽穴不舒、過敏性鼻炎
      、流清涕、打噴嚏、鼻塞、眠可、舌紅、二便平、有汗、
      四肢冰冷；開立之處方為麻黃湯、香蘇飲。無法確定來看
      診者是否為告訴人本人，有該所95年1月2日立聖95字第1
      號函暨附具之病歷表、病歷紀錄附於詹陳宏林審理卷可參
      。依該診所之病歷資料顯示，告訴人於93年11月8日就醫
      之紀錄，竟與同年10月29日之就醫紀錄就病名、症狀、開
      立之處方完全相同，此與一般病人來看診而逕拿藥之情形
      相似，則告訴人是否本人於93年11月8日至上開診所就醫
      看診，顯有疑義。至於告訴人所稱詹陳宏林拿回來的藥究
      係僅有內服藥或兼有內服藥及外用藥抑或係與身體疼痛無
      關之感冒藥，及辯護人所稱詹陳宏林若有家暴行為，縱使
      告訴人稱其身體很痛，應不至於好心幫其外出拿藥，均與
      告訴人於93年11月8日是否親自前往上開診所看診拿藥一
      事無關。是辯護人主張之此部分辯述，並不足以供作有利
      於被告二人之認定。
    3.況依同案共犯詹陳宏林於其妨害自由案件中所稱：告訴人
      於93年11月7日晚上，從三樓樓梯滾下來，背部有受傷，
      伊曾為告訴人擦藥云云。然衡諸常情，告訴人既受有外傷
      ，若告訴人果於93年11月8日親自至診所就醫，理當會向
      醫師告知身體受傷之情形，並請求為之看診、開立處方。
      而依前開病歷紀錄，告訴人身體受傷，竟完全未就跌落之
      情形就醫看診，實與常情有違。
  (四)、至被告等另辯稱，其住處之四樓為一開放之空間，無隔門
      、無鎖頭，不可能將告訴人鎖在四樓云云。然告訴人於原
      審審理時以證人身分結證稱：伊被關的四樓房間，被告所
      提的照片只有拍到房間內部，沒有拍房間外面的門鎖。四
      樓圖三、圖四的門，照片只有照到門框，沒有照到門扇。
      伊被關在四樓平面圖電腦桌進去後面的那一間靠近洗衣間
      處，被鎖住的門是指電腦桌旁的入口處等語明確。而依被
      告所提出之四樓照片及平面圖，四樓確實隔有三個空間，
      且以牆壁隔間，並設有門框，非如被告所稱係全然開放之
      空間，核與本院於詹陳宏林妨害自由一案勘驗結果相符，
      有勘驗筆錄一份在卷可憑，業據本院調閱詹陳宏林案件之
      筆錄查明無訛。況告訴人於原審審理中供稱：被關在三樓
      的房間時，被告丁○○、甲○也在房間裡看守，且用嘴巴
      說要在房間裡，不能出去等語；再參酌告訴人於原審審理
      中陳稱：我有說我要到樓下去，他們說不可以，我認為這
      樣就是看守我，及告訴人先前已遭丁○○、詹陳宏林毆打
      數次，並因恐懼而在非自願之情形下承認偷錢等情觀之，
      告訴人之行動自由顯已遭剝奪。至於上開住處四樓房間既
      係使用裝置在門外之門閂式門鎖，則不論四樓是否僅作為
      放洗衣機之用而屬於開放式空間，只要將裝置於門外之門
      閂式門鎖鎖上，應足以拘束告訴人之身體自由。又倘告訴
      人行動自由既未遭限制，在深夜時分，大可堂而皇之自住
      處大門出走，不需要冒著摔落地面受傷，甚且送命之危險
      ，自四樓綁吊電線垂降至一樓。是告訴人指述其在93年11
      月6日至11月9日凌晨遭到被告二人及詹陳宏林拘禁妨害自
      由，自堪採信。
  (五)、按鑑定報告書之內容應包括鑑定經過及其結果，法院囑託
      鑑定機關為測謊檢查時，受囑託之鑑定機關不應僅將鑑定
      結果函覆，並應將鑑定經過一併記載於測謊之鑑定報告書
      中，若鑑定報告書僅簡略記載檢查結果，而未載明檢查經
      過，既與法定記載要件不符，法院自應命囑託機關補正，
      必要時並得通知實施鑑定之人以言詞報告或說明，否則此
      種欠缺法定要件之鑑定報告不具證據資格，自無證據能力
      可言，最高法院92年臺上字第3822號判決、91年臺上字第
      4574號判決可資參照。經查：本件告訴人於94年8月22日
      前往法務部調查局進行測謊鑑定，告訴人對於被告有毆打
      其、其驗傷單上所載之傷勢是遭被告毆打所造成二問題，
      經測試均無情緒波動反應，研判未說謊，有法務部調查局
      94年8月24日調科參字第09400386270測謊報告書附於詹陳
      宏林案卷中可參。並檢具測謊鑑定過程參考資料乙份附於
      該測謊報告書，有該測謊報告書、測謊鑑定過程參考資料
      附於上開詹陳宏林案卷中可參（見同上偵查卷第45至56頁
      ），業據本院調閱上開案件查明無訛，揆諸前開最高法院
      判決意旨，本件測謊報告書自有證據能力。
  (六)、證人黃兆揚即被告丁○○任職之茂霖有限公司廠務經理雖
      於原審審理中證稱：被告丁○○於93年11月6日係輪值晚
      班，因為同月8日被告丁○○來上班（早班）時說家裡6日
      遭小偷，隔日要請假，且因丁○○身為組長，如果沒有上
      班，他那一組就無法生產，所以對於93年11月8日被告丁
      ○○要求隔日請假一事印象很深。然而，證人黃兆揚對於
      當時委託茂霖有限公司製作產品之客戶卻證稱：因客戶有
      好幾家，客戶名稱講不出來。再者，證人黃兆揚對於被告
      丁○○於93年及94年間是否另有請假均證稱不記得。此外
      ，證人黃兆揚復無法提出93年11月份丁○○之請假資料，
      以供查核。尤有甚者，被告丁○○既自稱家中於93年11月
      6日遭小偷，卻遲至同月8日始向證人黃兆揚要求隔日請假
      ，亦與遭小偷必立即請假處理之常情不符。是證人黃兆揚
      所言93年11月6日被告丁○○係輪值晚班，及同月8日被告
      丁○○上班（早班）時，稱家裡6日遭小偷隔日要請假之
      證詞，應不足採信。至被告於本院所提出茂霖有限公司93
      年11月份之生產日報表，及被告丁○○之同月份薪資袋，
      分別係關於該公司生產進度，與訂單數量之管考紀錄，及
      被告丁○○薪資明細，並未能證明被告丁○○於93年11月
      6日早上7時左右，不在上開家中參與傷害告訴人。是辯護
      意旨稱：被告丁○○係受僱於茂霖有限公司，於93年11月
      6日晚上8時起至11月7日上午8時止、11月8日上午8時起至
      晚上8時止，均在工廠值班，不可能與詹陳宏林在家中共
      同毆打並拘禁告訴人云云，無非為被告詹陳宏林卸責之詞
      ，難以採認。
  (七)、依告訴人於原審審理中證述：93年11月8日晚上，詹陳宏
      林把我放出來，把我錄音，讓我吃飯，吃完飯之後帶我去
      三樓的房間睡覺，至隔日凌晨3點半至4點時，我從四樓的
      房間垂降下來等語觀之，則告訴人係於詹陳宏林開門讓告
      訴人出來吃飯、睡覺後，才於隔日凌晨從四樓的房間垂降
      下來，是告訴人之前後證述並無矛盾之處。被告等於原審
      之辯護人辯護意旨稱：告訴人於94年6月20日霧峰分局刑
      事組調查筆錄證稱，係於93年11月9日凌晨3時，從上開住
      處四樓用電線綁住鐵窗，自樓上慢慢往下攀降至一樓逃亡
      等語，然於家事法庭又證稱遭詹陳宏林毆打，並被關在家
      裡，等到詹陳宏林開門才跑出去，對面鄰居上班回來看到
      我受傷等語，是告訴人前後證述顯有矛盾云云，亦有誤會
      。
  (八)、再告訴人於原審審理中之證述：遭丁○○、詹陳宏林毆打
      時，甲○站在旁邊看，說如果不要被打就要寫離婚協議書
      等語觀之，則被告甲○雖無參與毆打告訴人之行為，但有
      與詹陳宏林及丁○○共同毆打告訴人之犯意聯絡。是被告
      甲○應與詹陳宏林及丁○○成立傷害罪之共同正犯。原審
      辯護人主張依告訴人證稱前往中國醫藥學院附設醫院救護
      之傷勢，係詹陳宏林及丁○○二人毆打所造成等語觀之，
      足見縱使告訴人之陳述為真實，亦未見被告甲○有傷害告
      訴人之行為，亦有誤解。
  (九)、依告訴人於原審審理中之證稱：被關在三樓的房間時，丁
      ○○、甲○也在房間裡看守，且用嘴巴說要在房間裡，不
      能出去等語，再參酌告訴人於原審審理中陳稱：我有說我
      要到樓下去，他們說不可以，我認為這樣就是看守我，及
      告訴人先前已遭丁○○、詹陳宏林毆打數次並因恐懼而在
      非自願之情形下承認偷錢等情觀之，被告之行動自由顯已
      因受到脅迫而遭剝奪。至於告訴人於93年11月8日雖僅被
      詹陳宏林拘禁在住處之四樓，被告二人並未參與當日共同
      之拘禁行為，惟被告二人既係與詹陳宏林基於妨害自由及
      普通傷害之犯意聯絡私行拘禁並毆打告訴人致普通傷害，
      則被告二人有無參與93年11月8日拘禁告訴人於住處四樓
      ，並不影響被告二人妨害自由罪之成立。是以原審辯護人
      主張依告訴人證述，足見告訴人僅係於93年11月8日被詹
      陳宏林拘禁在住處之四樓，被告二人並未參與當日共同之
      拘禁行為，且被告二人參與看守一節，亦僅告知告訴人不
      得下樓或不得出門，並未施以任何強暴或脅迫之手段，應
      難以妨害自由罪責相繩云云，亦不足採。
  (十)、綜上所述，本件被告丁○○及甲○所辯均顯係卸責之詞，
      殊無足採，此外，復有臺中市警察局第一分局製作之家庭
      暴力案件調查書、原審法院93年度暫家護字第826號民事
      暫時保護令、丙○○受傷之照片7幀、原審法院94年度訴
      字第3821號刑事判決書、本院95年度上訴字第962號卷證
      資料、立聖中醫診所93年11月8日處方箋影本各乙紙在卷
      足稽。本案事證明確，被告二人犯行洵堪認定，應依法論
      科。
三、查被告等犯罪後，刑法關於罰金刑最低額（第33條條第5款
    ）、牽連犯（第55條後段）、易科罰金（第41條）之規定，
    業於94年2月2日經總統公布修正，並自95年7月1日起施行。
    比較修正前後之各該規定，該修正後之規定，並無較有利於
    被告之情形，依刑法第2條第1項，仍應適用修正前之各該規
    定論科，合先明。而按刑法第302條第1項及第304條第1項
    之罪，其所保護之法益均為被害人之自由；而私行拘禁，不
    外以強暴、脅迫為手段，其罪質本屬相同。惟刑法第302條
    第1項之法定刑，既較同法第304條第1項為重，則以私行拘
    禁之方法妨害人自由，縱其目的在使人行無義務之事，或妨
    害人行使權利，仍應逕依第302條第1項論罪，並無適用第30
    4條第1項之餘地。本件被告二人與詹陳宏林為使告訴人簽字
    離婚或承認竊盜，先施以強暴、脅迫，並以私行拘禁等方式
    限制告訴人之行動自由，是被告二人於此期間內之強制行為
    ，自屬包含於妨害行動自由之同一意念之中，被告二人所為
    ，雖合於刑法第304條強制罪之情形，惟仍應視為剝奪行動
    自由之部分行為，不另論罪。核被告二人所為，均係犯刑法
    第302條第1項之私行拘禁罪、同法第277條第1項之普通傷害
    罪，且屬家庭暴力防治法第2條第2項之家庭暴力罪。又被告
    二人就上揭犯行與詹陳宏林間，有犯意聯絡及行為分擔，俱
    應論以共同正犯。被告二人所犯上開私行拘禁罪與普通傷害
    間，有方法、結果之牽連關係，為牽連犯，應依修正前刑法
    第55條規定，從一重之私行拘禁罪處斷。原審法院因認被告
    等罪證明確，適用刑法第2條第1項前段、第28條、第302條
    第1項、第277條第1項，修正前刑法第55條、第41條第1項前
    段，刑法施行法第1之1條，修正前罰金罰鍰提高標準條例第
    2條規定。爰審酌被告二人身為告訴人之公公、婆婆，竟不
    知疼惜告訴人，僅因懷疑告訴人偷竊，為使告訴人同意離婚
    或承認偷竊，即以毆打及私行拘禁致告訴人受有身體多處傷
    害及心理恐懼，且被告二人犯罪後猶設詞飾卸，未見悔意，
    態度非佳，惟考量被告素行良好，有臺灣高等法院被告前案
    紀錄表、臺灣臺中地方法院檢察署刑案資料查註紀錄表各乙
    紙在卷可按，及犯罪之動機、目的、手段及告訴人並不想對
    被告二人追究等一切情狀，認公訴人均具體求處有期徒刑6
    月，均應屬過重，乃各量處有期徒刑4月，並諭知易科罰金
    之折算標準。核其認事用法均無違誤，量刑亦屬妥適，應予
    維持。被告等上訴意旨否認犯行，仍各執前詞指摘原判決不
    當，並無理由，應予駁回。
據上論斷，應依刑事訴訟法第368條，判決如主文。
本案經檢察官乙○○到庭執行職務。
中　　華　　民　　國　　96　　年　　3 　　月　　1 　　日
            刑事第六庭    審判長法  官  李　文　雄
                                法  官  張  恩  賜
                                法  官  邱  顯  祥
上列正本證明與原本無異。
如不服本判決應於收受送達後十日內向本院提出上訴書狀，其未
敘述上訴之理由者並得於提起上訴後十日內向本院補提理由書（
均須按他造當事人之人數附繕本）。
                                書記官　陳　桂　芬
中　　華　　民　　國　　96　　年　　3 　　月　　1 　　日
